臺灣臺南地方法院刑事判決　　　　　　　　　　　　　九十一年度訴字第二五號
　　公　訴　人　臺灣台南地方法院檢察署檢察官
　　被　　　告　乙○○
右列被告因誣告案件，經檢察官聲請簡易判決（九十年度營偵字第一八六八號），本
院新營簡易庭認不宜以簡易判決處刑，簽請依通常訴訟程序審理，本院判決如左：
    主  文
乙○○意圖他人受刑事處分，向該管公務員誣告，免刑。
    事  實
一、乙○○與黃建發二人係夫妻關係。緣於民國（下同）九十年九月二十六日晚上六
    時許，乙○○在位於台南縣後壁鄉嘉民村上茄苳一四七之三二號之住處內，因細
    故與黃建發發生口角，雙方起爭執，黃建發竟以傷害人身體之犯意，出手毆打乙
    ○○，致乙○○因之受有左肩部紅腫之傷害（黃建發傷害部分因乙○○撤回告訴
    ，另經檢察官予以不起訴之處分），乙○○乃報警處理。同日晚上八時三十五分
    許，乙○○以被害人身分前往台南縣警察局白河分局後壁分駐所製作筆錄並陳述
    被害經過時，除指陳黃建發出手毆打伊左肩及拉扯伊頭髮及衣服等語外，其竟意
    圖使黃建發受刑事處分，向員警誣稱：黃建發又衝進廚房拿出菜刀及水果刀各一
    把追殺伊，伊就往外跑，而黃建發追上伊時，即舉起右手作勢要砍伊，適巧伊叔
    叔甲○○在旁就把刀子奪下，而認黃建發涉有殺人未遂罪嫌云云。嗣乙○○於其
    所誣告之案件裁判確定前，於同年十月十三日向台南縣警察局白河分局刑事組警
    員自白而查獲上情。
二、案經台南縣警察局白河分局報請台灣台南地方法院檢察署檢察官聲請簡易判決處
    刑，本院新營簡易庭認不宜以簡易判決處刑，簽請依通常訴訟程序審理。
    理  由
一、右揭犯罪事實，迭據被告乙○○於警偵訊及本院審理中坦承不諱，核與被害人黃
    建發、證人即被告指稱在場見證之叔叔甲○○於警偵訊中證述情節相符，復有被
    告於九十年九月二十六日至警局誣指被害人持刀追殺伊之犯行之警訊筆錄一份附
    卷可稽，足見被告自白確與事實相符。準此，本件事證明確，被告犯行堪以認定
    ，自應依法論科。
二、按刑法第一百六十九條第一項之誣告罪，以意圖他人受刑事或懲戒處分，向該管
    公務員誣告為構成要件，故該項犯罪，須行為人指出其具體事實，足以使人受刑
    事或懲戒處分，並明知其為虛偽，具有故意構陷之情形為其成立要件；且刑法上
    之誣告罪，本不限於所告事實全屬虛偽時，始能成立，倘所告事實之一部分係出
    於故意虛構，仍不得謂非誣告（最高法院二十二年度上字第三三六八號、二十年
    度上字第六六二號判例意旨）。再者，犯罪被害人向該管公務員告訴時，只需申
    告犯罪事實，毋需陳明該項犯罪事實應適用之法條，縱其於告訴時表明被告所犯
    之法條，亦僅供司法機關偵查時之參考，並不受告訴人所引犯罪法條之拘束。經
    查，被告乙○○係於九十年九月二十六日以其遭人毆打而向台南縣警察局白河分
    局後壁分駐所報案，而經警員為其製作被害人之偵訊筆錄而詢問其夫黃建發毆打
    過程時，被告即指陳：伊夫黃建發出手毆打伊身體等處，又衝進廚房持菜刀、水
    果刀等物追殺伊，伊往外逃跑，他追上伊後就舉起右手作勢要砍伊，適因叔叔在
    旁而將其刀子奪下云云，嗣警員即問其是否就上開被害情節提出告訴時，被告亦
    表明伊要提出傷害及殺人未遂告訴等語，有上開警訊筆錄一份附卷可證，則被告
    指訴其夫黃建發所為之犯罪行為甚為具體而特定，而足使黃建發遭受刑事處分；
    然查，被告之夫黃建發於九十年九月二十六日與被告發生口角爭執進而毆打被告
    時，根本未至廚房拿取任何刀械或持刀追殺被告之事實，已如前述，則被告指稱
    其遭黃建發持刀追殺之部分告訴情節，即屬虛偽，參以被告復以親身被害之立場
    予以陳述，則其自是具備明知之構陷故意，依此，揆諸前揭判例之說明，被告前
    開所為，即係犯刑法第一百六十九條第一項之誣告罪。惟審酌被告係因夫妻爭吵
    ，一時氣憤而誣陷其夫黃建發，並於所誣告殺人未遂案件裁判確定前自白，依同
    法第一百七十二條規定予以諭知免刑之判決，以勵其自新。
據上論斷，應依刑事訴訟法第四百五十二條、第二百九十九條第一項但書，刑法第一
百六十九條第一項、第一百七十二條，判決如主文。
中      華      民      國    九十一    年      四      月     十六     日
                                  臺灣臺南地方法院刑事第二庭
                                          法  官  林彥君
右正本證明與原本無異。
如不服本判決，應於判決送達後十日內，向本院提出上訴狀。
                                          書記官  黃傳鈞
中      華      民      國    九十一    年      四      月     十六     日
附錄本案論罪科刑法條全文：
刑法第一百六十九條第一項：
  意圖他人受刑事或懲戒處分，向該管公務員誣告者，處七年以下有期徒刑。
